臺灣高等法院刑事判決
111年度交上易字第58號
上  訴  人  臺灣士林地方檢察署檢察官
上  訴  人  
即  被  告  周資超


上列上訴人等因被告過失傷害案件，不服臺灣士林地方法院110
年度交易字第116號，中華民國110年12月14日第一審判決（起訴
案號：臺灣士林地方檢察署110年度偵字第2246號），提起上訴
，本院判決如下：
    主      文
上訴駁回。   
    事實及理由
一、經本院審理結果，認第一審以上訴人即被告周資超犯刑法第
    284條前段之過失傷害罪，處拘役40日，並諭知易科罰金折
    算之標準為新臺幣（下同）1,000元折算1日。認事用法、量
    刑之諭知均無不當，應予維持，除原判決第5頁第29行「至
    被告另辯稱至被告另辯稱」更正為「至被告另辯稱」外，其
    餘均引用第一審判決書記載之事實、證據及理由（如附件）
    。
二、檢察官循告訴人張凱騫、張○瑜（下合稱告訴人2人）之請求
    提起上訴，意旨略以：本件覆議委員會已認定張凱騫並無超
    速等肇事因素，被告駕駛行為為唯一之肇事原因，且被告並
    未與告訴人2人達成和解賠償損失，亦無任何道歉表示，而
    未獲告訴人2人諒解，張○瑜住院治療時，被告竟僅稱：請張
    ○瑜住院治療，別留下後遺症，妥善保管醫療單據，我因為
    工作需要，所以要盡快修車云云，又張○瑜住院期間藥物過
    敏發燒，且一度因為傷口惡化，右小腿縫了32針，被告完全
    不聞問，犯後態度顯然不佳，原審判決僅判決處拘役40日，
    顯屬過輕云云。
三、被告上訴意旨略以：
　㈠⒈事故發生地點為事故多發地段，該道路為連續大彎道路段，
    且路旁竹林生長茂密，完全遮蔽前方路況，故原判決稱「視
    距良好、無不能注意之情事」，純屬法官臆測，與當時現況
    不符。　
　⒉被告完全遵守行車規範，於支線道路口停、看、等、起動、
    進入對向車道，從起動行車至路中不到3秒，不存在飆車行
    為，駕車行為皆有行車紀錄影像為證，並無違反交通法規之
    駕駛行為。
　⒊行車紀錄影線顯示，張凱騫騎乘車牌號碼000-000普通重型機
    車（下稱本案機車）突然高速駛入被告視野，車速過快，加
    上後座載人，被告試圖減速、左閃避讓，然還是發生碰撞，
    張凱騫車速不可能低於時速30公里，否則被告駕駛之車牌號
    碼0000-00號自用小客車（下稱本案車輛）右側大燈、擋泥
    板不會破損，是被告超速才導致本案事故，若張凱騫當時能
    依限速、靠右行駛，應不會發生本件事故。
　⒋行車事故鑑定、覆議意見結果完全未提及張凱騫超速，僅認
    定支線道車未禮讓主線道車致本案事故，被告實不應承擔全
    部責任。　
  ㈡張凱騫明顯超速，被告無法接受告訴人2人提出上百萬元賠償
    金之要求。另被告父母在民國109年11月間接連過世，因此
    未能問候告訴人2人病況。原審量刑過重，請求重輕量刑云
    云。
四、本院查：
　㈠原判決依憑被告於警詢、偵訊及原審審理時之供述（見臺灣
    士林地方檢察署【下稱士林地檢署】110年度偵字第2246號
    卷【下稱偵卷】第7至13、91至93頁、原審交易卷第32頁）
    、證人張凱騫於警詢、偵訊時之證述（見偵卷第15至19、89
    至93頁）、告訴人2人淡水馬偕紀念醫院109年11月16日乙種
    診斷證明書（下稱本案診斷證明書）、新北市政府警察局淡
    水分局（下稱淡水分局）道路交通事故現場圖、道路交通事
    故調查報告表(一)、(二)、現場及車損照片、新北市政府交
    通事件裁決處110年4月15日新北裁鑑字第1105137378號函所
    附新北市政府車輛行車事故鑑定會鑑定書（新北車鑑字第00
    00000號，下稱鑑定意見書）、原審勘驗新北市淡水區商工
    路與北新路1段交岔路口（下稱本案路口）之監視器影像、
    本案車輛行車紀錄器並製作勘驗筆錄、勘驗畫面擷圖、新北
    市政府交通局110年11月2日新北交安字第1101779801號函所
    附新北市車輛行車事故鑑定覆議會鑑定覆議意見書（新北覆
    議0000000號，下稱覆議意見書）各1份（見偵卷第21、23、
    31、33至35、41至53、107至111頁、原審交易卷第30至31、
    35至44、57至58頁）等證據，認定被告犯刑法第284條前段
    之過失傷害犯行，已詳敘所憑之證據與認定之理由，並無任
    何憑空推論之情事，亦與經驗法則、論理法則無違。
  ㈡被告雖執前開上訴理由㈠置辯。惟查：
　⒈關於被告上訴理由㈠⒈部分，原判決已說明：依卷附淡水分局
    道路交通事故調查報告表(一)及上開勘驗擷圖照片（見偵卷
    第33頁、原審易字卷第35至44頁）所示，本件事故發生當時
    天候晴、日間自然光線、道路為柏油路面且乾燥、無缺陷、
    無障礙物、視距良好，而被告自商工路駛入本案路口時，在
    巷口立有「停」標誌以指示「停車再開」，有現場照片可稽
    （見偵卷第45頁）等客觀情形，被告本應注意其自商工路之
    支線道駛出，應依「停」標誌之指示停車觀察安全再開，在
    穿越路口期間，復應隨時觀察幹線道上車輛行駛情況，而當
    時被告視線可見幹線道之北新路1段上本案機車向其直行駛
    來，已如前述，自應暫停避讓由張凱騫先行，且被告亦無不
    能注意之情事，卻疏未注意，仍貿然直接駛入本案路口，其
    對於本件車禍之發生顯有過失等語（見原判決第4頁第29行
    至第5頁第10行，本院卷第14至15頁），故原判決已就所依
    憑之上開各項客觀事證，詳予說明認定案發當時視距良好，
    並無不能注意情事之理由，被告此部分上訴意旨漫指原判決
    純屬臆測云云，自非可採。
　⒉關於被告上訴理由㈠⒉部分，原判決亦詳予說明：於本案路口
    監視器影像畫面中，可見本案車輛於本案路口處暫停；嗣於
    影片畫面顯示時間06：34：11至06：38：18間，本案車輛右
    轉方向燈亮起，緩緩往前移動；於影片畫面顯示時間06：34
    ：22.025至06：34：22.591間，張凱騫騎乘本案機車搭載張
    ○瑜，自監視器畫面右下角進入監視器畫面範圍內，車速不
    變持續行進；於影片畫面顯示時間06：34：23.025，本案車
    輛開始略微加速前進；於影片畫面顯示時間06：34：23.298
    ，本案機車車頭略往左偏閃避本案車輛；影片畫面顯示時間
    06：34：23.562至06：34：24.531間，本案機車車頭持續往
    左偏閃避本案車輛；於影片畫面顯示時間06：34：29.422，
    本案機車倒地，本案車輛則持續往前前進，離開監視器畫面
    。於本案車輛行車紀錄器畫面中，可見影片畫面顯示時間00
    ：07：25時，本案車輛行至本案路口，在路口處暫停；於影
    片畫面顯示時間00：07：30，本案車輛緩緩前進並略往右轉
    ；於影片畫面顯示時間00：07：39，本案機車自本案車輛行
    車紀錄器畫面左側中間位置進入畫面範圍內；於影片畫面顯
    示時間00：07：41，影片中可聽到本案車輛加速聲；於影片
    畫面顯示時間00：07：43，本案機車與本案車輛發生碰撞等
    情，業經原審勘驗本案路口監視器影像及本案車輛行車紀錄
    器，有原審勘驗筆錄、勘驗畫面擷圖附卷可參（見原審交易
    卷第30至31、35至44頁）。自上開勘驗結果、勘驗畫面擷圖
    可知於本案車輛與本案機車發生碰撞前3秒，尚未加速往前
    行駛時，本案機車即已出現在被告之視線範圍內，被告可見
    其左方有本案機車朝其駛來，且距離相近，被告仍繼續行駛
    ，並無暫停避讓之舉。按汽車行至無號誌或號誌故障而無交
    通指揮人員指揮之交岔路口，支線道車應暫停讓幹線道車先
    行；停車再開標誌，用以告示車輛駕駛人必須停車觀察，認
    為安全時，方得再開。設於安全停車視距不足之交岔道路支
    線道之路口，道路交通安全規則第102條第1項第2款前段、
    道路交通標誌標線號誌設置規則第58條第1項分別定有明文
    ，以維持路口交通秩序、減少交通衝突及提升行車安全。查
    被告為考領小型車駕駛執照之人，有淡水分局道路交通事故
    調查報告表（二）在卷可參（見偵卷第35頁），對於前開規
    定應有所知悉，並應於駕駛車輛行駛於道路時予以遵守。又
    依卷附淡水分局道路交通事故調查報告表(一)及上開勘驗擷
    圖照片（見偵卷第33頁，原審交易卷第35至44頁）所示，本
    件事故發生當時天候晴、日間自然光線、道路為柏油路面且
    乾燥、無缺陷、無障礙物、視距良好，而被告自商工路駛入
    本案路口時，在巷口立有「停」標誌以指示「停車再開」，
    有現場照片可稽（見偵卷第45頁）等客觀情形，被告本應注
    意其自商工路之支線道駛出，應依「停」標誌之指示停車觀
    察安全再開，在穿越路口期間，復應隨時觀察幹線道上車輛
    行駛情況，而當時被告視線可見幹線道之北新路1段上本案
    機車向其直行駛來，已如前述，自應暫停避讓由張凱騫先行
    ，且被告亦無不能注意之情事，卻疏未注意，仍貿然直接駛
    入本案路口，其對於本件車禍之發生顯有過失等語（見原判
    決第3頁第24行至第5頁第10行，本院卷第13至15頁）。故被
    告未遵守道路交通安全規則第102條第1項第2款前段、道路
    交通標誌標線號誌設置規則第58條第1項等規定而有過失等
    節，業據原判決明白論斷如上，被告提起本件上訴，空言辯
    稱：其完全遵守行車規範，並未違反交通法規云云，實屬無
    據。
　⒊關於被告上訴理由㈠⒊部分，原判決亦就被告此部分辯解一一
    論駁，內容略以：參照前述勘驗筆錄及勘驗擷圖所示（見原
    審交易卷第31、42頁），於本案車輛行車紀錄器影像聽聞本
    案車輛加速聲2秒前，畫面中已可見本案機車出現北新路1段
    之幹道上，足見被告並非已行駛至北新路1段之幹線道車道
    上時，本案機車始突然出現並撞擊本案車輛。再參以被告於
    原審審理時所稱：我當時是先看左邊沒車，再看右邊沒車，
    才開車往前行進，雖然行車紀錄器上張凱騫有出現，但我當
    下沒有看到對方，等到看到對方時，已經在我車前5至10公
    尺的地方等語（見原審交易卷第32頁），自承在其發覺張凱
    騫時，張凱騫已撞擊至其左前車身，可見被告未盡一般人駕
    駛人應有之注意義務，是其上開辯解，無從解免其刑責。被
    告另辯稱：張凱騫明顯違規超速，其是被撞的受害人，並無
    過失等語。然卷內並無具體事證顯示張凱騫有超過該道路速
    限即時速30公里行駛。縱依卷內道路交通事故現場圖所示本
    案案發現場之狀況、長度及前述勘驗畫面擷圖所見張凱騫出
    現於本案車輛行車紀錄器畫面距發生撞擊之時間為大略計算
    ，道路交通事故現場圖所顯示本案機車所行駛而來之彎道距
    本案車禍發生位置之直線距離約20至30公尺，行車紀錄器畫
    面所見本案機車出現於彎道端至與本案車輛發生碰撞之時間
    為3秒，以此換算告訴人之時速亦僅約24至36公里間，並非
    被告所稱張凱騫明顯超速。且按汽車駕駛人對於防止危險發
    生之相關交通法令之規定，業已遵守，並盡相當之注意義務
    ，以防止危險發生，始可信賴他人亦能遵守交通規則並盡同
    等注意義務。若因此而發生交通事故，方得以信賴原則為由
    免除過失責任。查被告既有違反上開道路交通安全規則、道
    路交通標誌標線號誌設置規則之規定而應負過失責任，已如
    上述，故縱張凱騫亦有超速之違規，依上說明，被告仍不能
    依信賴原則而免除其過失責任。按行經無號誌之交岔路口，
    應減速慢行，作隨時停車之準備，道路交通安全規則第93條
    第1項第2款定有明文。查張凱騫道路交通事故談話所證述，
    其發現本案車輛時已來不及閃避等語（見偵卷第39頁），而
    依原審上述勘驗結果，本案機車自北新路1段東往西方向之
    車道駛入本案路口時，仍維持原本車速，可見張凱騫駕駛本
    案機車行經無號誌交岔路口，未確實減速慢行，作隨時停車
    之準備，方致見被告駕駛之車輛駛出，不及減速、閃避，而
    發生本件事故，雖與有過失，惟不影響被告過失行為之成立
    等語（見原判決第5頁第16行至第6頁第25行，本院卷第15至
    16頁）。是被告提起本件上訴，主張本案事故乃張凱騫超速
    所致，其並無肇事原因云云，並無理由。
　⒋至關於被告上訴理由㈠⒋部分，原判決業說明：本件經送請新
    北市車輛行車事故鑑定會鑑定及鑑定覆議會覆議結果，亦均
    認被告有行經無號誌路口，支線道車未讓幹線道車先行，為
    本件車禍肇事原因，與原審前揭認定一致，有鑑定意見書、
    覆議意見書可憑（見偵卷第107至111頁、原審交易卷第57至
    58頁），自可一併參照。至鑑定意見書雖認張凱騫有未注意
    車前況狀之過失，覆議意見則認張凱騫無肇事因素，然原審
    業已認定張凱騫就本案車禍事故之肇事因素如前，且此亦不
    影響被告過失責任之成立，併予敘明等語（見原判決第6頁
    第26行至第7頁第3行，本院卷第16至17頁）。可見原審並非
    全然採納鑑定意見書、覆議意見書之意見，且亦未認定張凱
    騫就本件交通事故並無過失等節甚明，是被告此部分上訴理
    由以：鑑定意見書、覆議意見書未提及張凱騫超速，僅以支
    線道車未禮讓主線道車為由，令被告負擔全部責任云云，而
    指摘原判決不當，顯有誤會。
　⒌從而，被告上訴意旨㈠部分，均係契置原判決明白論斷於不顧
    ，仍持已為原判決指駁之上開陳詞，重為事實上之爭辯，均
    無可採。
　㈢檢察官上訴意旨及被告上訴意旨㈡部分：　
　⒈按刑事審判旨在實現刑罰權之分配的正義，故法院對有罪被
    告之科刑，應符合罪刑相當之原則，使輕重得宜，罰當其罪
    ，以契合社會之法律感情，此所以刑法第57條明定科刑時應
    審酌一切情狀，尤應注意該條所列10款事項以為科刑輕重之
    標準，俾使法院就個案之量刑，能斟酌至當。而量刑輕重係
    屬事實審法院得依職權自由裁量之事項，苟已斟酌刑法第57
    條各款所列情狀而未逾越法定刑度，不得遽指為違法（最高
    法院72年台上字第6696號判例參照）。查原審判決關於對被
    告科刑之部分，已依刑法第57條各款所列情狀加以審酌（詳
    如原判決第7頁第13至23行所載，見本院卷第17頁），而於
    法定刑度之內，予以量定，並無違反罪刑相當原則、比例原
    則，或其他逾越法律所規定範圍，抑或濫用權限之情事，要
    屬妥適。
　⒉檢察官固以上詞提起上訴，惟查，原審並非認被告為對本案
    事故之唯一肇事原因，業如上述，是檢察官執此為由，指摘
    原審量刑過輕云云，並無理由。另原判決對被告之科刑，均
    已就檢察官上訴意旨所指-被告肇事之過失、告訴人2人所受
    傷勢之輕重等情（詳如原判決第7頁第14至17、21至22行所
    載，見本院卷第17頁）詳予斟酌，且被告於原審量刑辯論時
    已供稱：我有交代保險公司專員處理賠付損害的事等語（見
    原審交易卷第81頁）、張凱騫於原審量刑辯論時亦表示：被
    告只有賠張○瑜部分，我的部分牙齒還沒看好，所以沒有理
    賠我，是我主動打電話給保險公司，被告只有跟他的保險員
    講等語（見原審交易卷第81至82頁），而為原審量刑審酌之
    參考，是檢察官提起本件上訴，僅係就原審之量刑反覆爭執
    ，未再有其他舉證為憑，並無理由。
　⒊被告雖以上訴意旨㈡部分指摘原審量刑過重云云，惟查，原審
    關於被告之科刑，已考量被告上訴意旨㈡所指-張凱騫就本件
    車禍之發生與有過失乙節（詳如原判決第7頁第18至19行所
    載，見本院卷第17頁）而為審酌。且被告於原審量刑辯論時
    亦陳明：告訴人說我事後沒有關心他們、不積極，但於109 
    年11月23日、27日我父母親在臺大醫院相繼過世，我並沒有
    不關心對方，而是我當時家中遭逢變故，請從輕量刑等語（
    見原審交易卷第83頁），而為原審量刑斟酌參考，故原審綜
    合前情，於法定刑度之內，予以量定被告之刑，尚無裁量權
    濫用，客觀上亦無量刑畸重等違反罪刑相當與公平正義之情
    形，故被告上訴意旨㈡部分指摘原判決量刑過重刑云云，自
    非可採。
　㈣綜上所述，檢察官、被告以前揭情詞提起上訴，均無理由，
    應予駁回。
據上論斷，應依刑事訴訟法第373條、第368條，判決如主文。
本案經檢察官陳銘鋒提起公訴，檢察官林聰良、被告提起上訴，
檢察官鄭堤升到庭執行職務。
中　　華　　民　　國　　111 　年　　5 　　月　　5 　　日
                  刑事第二十一庭審判長法　官  林怡秀
                                      法　官  劉元斐
                                      法　官  蔡羽玄
以上正本證明與原本無異。
不得上訴。
                                      書記官  陳語嫣
中　　華　　民　　國　　111 　年　　5 　　月　　5 　　日
附錄本案論罪科刑法條全文：
中華民國刑法第284條
因過失傷害人者，處1年以下有期徒刑、拘役或10萬元以下罰金
；致重傷者，處3年以下有期徒刑、拘役或30萬元以下罰金。

附件
 臺灣士林地方法院刑事判決
110年度交易字第116號
公　訴　人　臺灣士林地方檢察署檢察官
被　　　告　周資超　男　民國00年0月00日生
　　　　　　　　　　身分證統一編號：Z000000000號
　　　　　　　　　　住○○市○○區○○○路0段00○0號10樓
上列被告因過失傷害案件，經檢察官提起公訴（110年度偵字第2
246號），本院判決如下：
    主  文
周資超犯過失傷害罪，處拘役肆拾日，如易科罰金，以新臺幣壹
仟元折算壹日。
    事  實
一、周資超於民國109年11月16日上午6時35分許，駕駛車牌號碼
    0000-00號自用小客車，沿新北市淡水區商工路由北往南方
    向行駛，行經商工路與北新路1段交岔路口時（周資超行駛
    之商工路口立有「停」字之交通標誌），本應注意支線道車
    應暫停讓幹線道車先行，當時天候晴、日間自然光線、道路
    為柏油路面且乾燥、無缺陷、無障礙物、視距良好，並無不
    能注意之情事，竟疏於注意，未於上開交岔路口暫停讓幹線
    道車輛先行，即貿然駛入該路口，欲左轉北新路1段由西往
    東方向行駛，適有張凱騫騎乘車牌號碼000-000號普通重型
    機車搭載其女張○瑜沿北新路1段由東往西方向方向直行，於
    行經上開交岔路口時，亦疏未減速慢行作隨時停車之準備，
    見周資超之車輛駛出路口而閃避不及，其機車之右側車身與
    周資超駕駛之自用小客車右側車頭發生碰撞，張凱騫因此受
    有四肢及顏面挫傷、齒裂等傷害，張○瑜則受有右下肢開放
    性傷口（共4處，各約10、8、12、1公分）、右下肢挫傷等
    傷害。周資超肇事後，於有偵查犯罪職權之機關及公務員發
    覺其犯罪前，留在現場並向據報前來處理之警員表明為肇事
    者並接受裁判。
二、案經張凱騫、張○瑜訴由新北市政府警察局淡水分局報告臺
    灣士林地方檢察署檢察官偵查起訴。
    理  由
壹、程序方面
    被告以外之人於審判外之言詞或書面陳述，除法律有規定者
    外，不得作為證據，刑事訴訟法第159條第1項固有明文。惟
    被告以外之人於審判外之陳述，經當事人於審判程序同意作
    為證據，法院審酌該言詞陳述或書面陳述作成時之情況，認
    為適當者，亦得為證據，刑事訴訟法第159條之5第1項亦有
    明文。查本判決下列所引用之被告周資超以外之人於審判外
    之言詞或書面陳述，雖屬傳聞證據，惟均經檢察官、被告於
    本院準備程序中表示同意作為證據（見本院110年度交易字
    第116號卷【下稱本院卷】第29頁），本院審酌此等證據資
    料製作時之情況，尚無違法不當及證明力明顯過低之瑕疵，
    亦認為以之作為證據應屬適當，故揆諸前開規定，爰逕依刑
    事訴訟法第159條之5規定，認前揭證據資料均例外有證據能
    力，合先敘明。又本判決所引用其他資以認定事實所憑之非
    供述證據，經本院提示後，檢察官、被告均不爭執證據能力
    ，復無證據足認係公務員違背法定程序所取得，亦均有證據
    能力。
貳、實體方面：
一、認定事實之依據及理由：
　  訊據被告固坦承於前揭時、地駕駛上開自用小客車行經上開
    交岔路口，並與告訴人張凱騫騎乘之機車發生碰撞等情，惟
    矢口否認有何過失傷害之犯行，辯稱：我在左轉前已經注意
    兩側來車，都沒有看到告訴人張凱騫的機車，而我都開車前
    進了，才被告訴人張凱騫撞到，是告訴人張凱騫超速違規，
    才導致事故發生，我沒有過失等語。經查：
　㈠被告於109年11月16日上午6時35分許，駕駛車牌號碼0000-00
    號自用小客車，沿新北市淡水區商工路由北往南方向行駛，
    於行經商工路與北新路1段交岔路口時，駛入該路口，欲左
    轉北新路1段由西往東方向行駛，適有告訴人張凱騫騎乘車
    牌號碼000-000號普通重型機車搭載告訴人張○瑜沿北新路1
    段由東往西方向方向直行，於行經上開交岔路口時，其機車
    之右側車身與被告駕駛之自用小客車右側車頭發生碰撞等節
    ，業據被告於警詢、偵訊及本院審理時坦承在卷（見臺灣士
    林地方檢察署110年度偵字第2246號卷【下稱偵查卷】第7頁
    至第13頁、第91頁至第93頁、本院卷第32頁），核與證人即
    告訴人張凱騫於警詢、偵訊時證述內容大致相符（見偵查卷
    第15頁至第19頁、第89頁至第93頁），並有道路交通事故現
    場圖、道路交通事故調查報告表(一)、(二)、現場及車損照
    片14張在卷可參（見偵查卷第31頁、第33頁至第35頁、第41
    頁至第53頁）。又告訴人張凱騫因此受有四肢及顏面挫傷、
    齒裂等傷害，告訴人張○瑜則受有右下肢開放性傷口（共4處
    ，各約10、8、12、1公分）、右下肢挫傷等傷害等情，亦有
    淡水馬偕紀念醫院乙種診斷證明書附卷可查（見偵查卷第21
    頁、第23頁），被告對告訴人張凱騫、張○瑜所受傷勢亦表
    示無意見（見本院卷第78頁），故上開事實，應首先可以認
    定為真實。
　㈡故本件應審究者為被告就本件車禍事故之發生，有無過失存
    在？經查： 
　1.本院勘驗新北市○○區○○路○○○路0段○○路○○○○○○○○○○○○○○號碼
    0000-00號自用小客車行車紀錄器結果如下，有本院勘驗筆
    錄、勘驗畫面擷圖附卷可參（見本院卷第30頁至第31頁、第
    35頁至第44頁）：
　⑴於新北市淡水區商工路與北新路1段交岔路口監視器影像畫面
    中，可見被告所駕駛車牌號碼0000-00號自用小客車於該交
    岔路口路口處暫停；嗣於影片畫面顯示時間06：34：11至06
    ：38：18間，被告車輛右轉方向燈亮起，緩緩往前移動；於
    影片畫面顯示時間06：34：22.025至06：34：22.591 間，
    告訴人張凱騫駕駛車牌號碼000-000號普通重型機車搭載告
    訴人張○瑜，自監視器畫面右下角進入監視器畫面範圍內，
    車速不變持續行進；於影片畫面顯示時間06：34：23.025，
    被告車輛開始略微加速前進；於影片畫面顯示時間06：34：
    23.298，告訴人張凱騫則將機車車頭略往左偏閃避被告車輛
    ；影片畫面顯示時間06：34：23.562至06：34：24.531間，
    告訴人張凱騫機車頭持續往左偏閃避被告車輛；於影片畫面
    顯示時間06：34：29. 422，告訴人張凱騫機車倒地，被告
    車輛則持續往前前進，離開監視器畫面。
　⑵於車牌號碼0000-00號自用小客車行車紀錄器畫面中，可見影
    片畫面顯示時間00：07：25時，被告車輛行至交叉路口，在
    路口處暫停；於影片畫面顯示時間00：07：30，被告車輛緩
    緩前進並略往右轉；於影片畫面顯示時間00：07：39，告訴
    人張凱騫機車自被告行車紀錄器畫面左側中間位置進入畫面
    範圍內；於影片畫面顯示時間00：07：41，影片中可聽到被
    告車輛加速聲；於影片畫面顯示時間00：07：43，告訴人張
    凱騫機車與被告車輛發生碰撞。
　⑶自上開勘驗結果、勘驗畫面擷圖可知於被告車輛與告訴人張
    凱騫機車發生碰撞前3秒，尚未加速往前行駛時，告訴人張
    凱騫機車即已出現在被告之視線範圍內，被告可見其左方有
　　告訴人張凱騫機車朝其駛來，且距離相近，被告仍繼續行駛
    ，並無暫停避讓之舉。
　2.按汽車行至無號誌或號誌故障而無交通指揮人員指揮之交岔
    路口，支線道車應暫停讓幹線道車先行；停車再開標誌，用
    以告示車輛駕駛人必須停車觀察，認為安全時，方得再開。
    設於安全停車視距不足之交岔道路支線道之路口，道路交通
    安全規則第102條第1項第2款前段、道路交通標誌標線號誌
    設置規則第58條第1項分別定有明文，以維持路口交通秩序、
    減少交通衝突及提升行車安全。查被告為考領小型車駕駛執
    照之人，有道路交通事故調查報告表（二）在卷可參（見偵
    查卷第35頁），對於前開規定應有所知悉，並應於駕駛車輛
    行駛於道路時予以遵守。又依卷附道路交通事故調查報告表
    (一)及上開勘驗擷圖照片（見偵查卷第33頁，本院卷第35-4
    4頁）所示，本件事故發生當時天候晴、日間自然光線、道
    路為柏油路面且乾燥、無缺陷、無障礙物、視距良好，而被
    告自商工路駛入商工路與北新路1段交岔路口時，在巷口立
    有「停」標誌以指示「停車再開」，有現場照片可稽（見偵
    查卷第45頁）等客觀情形，被告本應注意其自商工路之支線
    道駛出，應依「停」標誌之指示停車觀察安全再開，在穿越
    路口期間，復應隨時觀察幹線道上車輛行駛情況，而當時被
    告視線可見幹線道之北新路1段上告訴人張凱騫機車向其直
    行駛來，已如前述，自應暫停避讓由告訴人張凱騫先行，且
    被告亦無不能注意之情事，卻疏未注意，仍貿然直接駛入上
    開路口，其對於本件車禍之發生顯有過失。又告訴人張凱騫
    及其所搭載之告訴人張○瑜因遭撞受有前開傷害，亦為被告
    所不爭執，足見被告之過失行為與告訴人張凱騫、張○瑜所
    受傷害間具有因果關係。　
　3.被告雖辯稱其駛入路口前已暫停注意雙方來車，車輛啟動後
    告訴人張凱騫方行駛而來，其並無禮讓義務，本件車禍是告
    訴人張凱騫車速過快所導致，其並無過失等語。然參照前述
    勘驗筆錄及勘驗擷圖所示（見本院卷第31頁、第42頁），於
    被告車輛行車紀錄器影像聽聞被告車輛加速聲2秒前，畫面
    中已可見告訴人張凱騫機車出現北新路1段之幹道上，足見
    被告並非已行駛至北新路1段之幹線道車道上時，告訴人張
    凱騫之機車始突然出現並撞擊被告車輛。再參以被告於審理
    時所稱：我當時是先看左邊沒車，再看右邊沒車，才開車往
    前行進，雖然行車紀錄器上告訴人張凱騫有出現，但我當下
    沒有看到對方，等到看到對方時，已經在我車前5至10公尺
    的地方等語（見本院卷第32頁），自承在其發覺告訴人張凱
    騫時，告訴人張凱騫已撞擊至其左前車身，可見被告未盡一
    般人駕駛人應有之注意義務，是其上開辯解，無從解免其刑
    責。
　4.至被告另辯稱至被告另辯稱告訴人張凱騫明顯違規超速，其
    是被撞的受害人，並無過失等語。然卷內並無具體事證顯示
    告訴人張凱騫有超過該道路速限即時速30公里行駛。縱依卷
    內道路交通事故現場圖所示本案案發現場之狀況、長度及前
    述勘驗畫面擷圖所見告訴人張凱騫出現於被告車輛行車紀錄
    器畫面距發生撞擊之時間為大略計算，道路交通事故現場圖
    所顯示告訴人張凱騫機車所行駛而來之彎道距本案車禍發生
    位置之直線距離約20至30公尺，行車紀錄器畫面所見告訴人
    張凱騫機車出現於彎道端至與被告車輛發生碰撞之時間為3
    秒，以此換算告訴人之時速亦僅約24至36公里間，並非被告
    所稱告訴人張凱騫明顯超速。且按汽車駕駛人對於防止危險
    發生之相關交通法令之規定，業已遵守，並盡相當之注意義
    務，以防止危險發生，始可信賴他人亦能遵守交通規則並盡
    同等注意義務。若因此而發生交通事故，方得以信賴原則為
    由免除過失責任。查被告既有違反上開道路交通安全規則、
    道路交通標誌標線號誌設置規則之規定而應負過失責任，已
    如上述，故縱告訴人張凱騫亦有超速之違規，依上說明，被
    告仍不能依信賴原則而免除其過失責任。
　5.按行經無號誌之交岔路口，應減速慢行，作隨時停車之準備
    ，道路交通安全規則第93條第1項第2款定有明文。查依告訴
    人張凱騫道路交通事故談話所證述，其發現被告車輛時已來
    不及閃避等語（見偵查卷第39頁），而依本院上述勘驗結果
    ，告訴人張凱騫機車自北新路1段東往西方向之車道駛入北
    新路1段與商工路交岔路口時，仍維持原本車速，可見告訴
    人張凱騫駕駛機車行經無號誌交岔路口，未確實減速慢行，
    作隨時停車之準備，方致見被告駕駛之車輛駛出，不及減速
    、閃避，而發生本件事故，雖與有過失，惟不影響被告過失
    行為之成立。
　6.本件經送請新北市車輛行車事故鑑定會鑑定及鑑定覆議會覆
    議結果，亦均認被告有行經無號誌路口，支線道車未讓幹線
    道車先行，為本件車禍肇事原因，與本院前揭認定一致，有
    鑑定意見書、覆議意見書可憑（見偵查卷第107頁至第111頁
    ，本院卷第57頁至第58頁），自可一併參照。至上開鑑定意
    見雖認告訴人張凱騫有未注意車前況狀之過失，覆議意見則
    認告訴人張凱騫無肇事因素，然本院業已認定告訴人張凱騫
    就本案車禍事故之肇事因素如前，且此亦不影響被告過失責
    任之成立，併予敘明。
　㈢綜上所述，本案事證明確，被告之犯行洵堪認定，應依法論
    科。　
二、論罪科刑：
  ㈠核被告所為，係犯刑法第284條前段之過失傷害罪。又被告雖
    否認駕車有過失，惟其在肇事後，於其犯罪未經有偵查犯罪
    職權之機關及公務員發覺前，即向前往現場處理之警員坦承
    肇事並接受裁判，有道路交通事故肇事人自首情形記錄表可
    考（見偵查卷第59頁），被告仍符合自首之要件，爰依刑法
    第62條前段規定減輕其刑。
(二)爰以行為人之責任為基礎，審酌被告考領駕駛執照並開車參
    與道路交通，本應小心謹慎以維自身及他人之安全，竟疏未
    注意遵守交通規則，未於上開交岔路口禮讓幹線道車輛先行
    ，即貿然開車駛入路口以致肇生車禍，致告訴人張凱騫、張
    ○瑜受有上開傷害，及被告犯後坦承駕車肇事，惟否認過失
    之犯後態度，兼衡告訴人張凱騫就本件車禍之發生與有過失
    及就本案表示之意見（本院卷第83頁）、被告於本院審理時
    所自承之智識程度、家庭生活狀況（見本院卷第81頁）、告
    訴人張凱騫、張○瑜所受傷勢之輕重及相關理賠現由被告保
    險公司處理中等一切情狀，量處如主文所示之刑，並諭知易
    科罰金之折算標準。
據上論斷，應依刑事訴訟法第299條第1項前段，刑法第284條前
段、第62條前段、第41條第1項前段，刑法施行法第1條之1第1項
，判決如主文。
本案經檢察官陳銘鋒偵查起訴，檢察官林聰良到庭執行職務。
中　　華　　民　　國　　110 　年　　12　　月　　14　　日
　　　　　　　　　刑事第七庭  法  官　李昭然
以上正本係照原本作成。　　　　　　　　　
如不服本判決應於收受送達後20日內向本院提出上訴書狀，並應
敘述具體理由；其未敘述上訴理由者，應於上訴期間屆滿後20日
內向本院補提理由書（均須按他造當事人之人數附繕本）「切勿
逕送上級法院」。告訴人或被害人如對於本判決不服者，應具備
理由請求檢察官上訴，其上訴期間之計算係以檢察官收受判決正
本之日期為準。 
                              書記官  程翠璇 
中　　華　　民　　國　　110 　年　　12　　月　　17　　日
附錄本案論罪科刑法條全文：
中華民國刑法第284條
因過失傷害人者，處1年以下有期徒刑、拘役或10萬元以下罰金
；致重傷者，處3年以下有期徒刑、拘役或30萬元以下罰金。